臺灣士林地方法院行政訴訟判決　
111年度交字第141號
原      告  陳俊雅  
被      告  交通部公路總局嘉義區監理所

代  表  人  黃萬益  
訴訟代理人  吳冠頡  
上列當事人間交通裁決事件，原告不服被告民國111年4月22日雲
監裁字第72-ZIA137389號裁決，提起行政訴訟，本院判決如下：
    主  文
原告之訴駁回。
訴訟費用新臺幣參佰元由原告負擔。　　
    事實及理由
一、程序部分：
　　本件係因原告不服被告民國111年4月22日雲監裁字第72-ZIA
    137389號裁決書（下稱原處分）而提起行政訴訟，核屬行政
    訴訟法第237條之1第1項第1款規定之交通裁決事件，因卷證
    資料明確，爰依同法第237條之7規定，不經言詞辯論，逕為
    判決。本件屬交通裁決事件，爰依行政訴訟法第237條之7規
    定，不經言詞辯論，逕為判決。
二、爭訟概要：
　　原告駕駛其所有車牌號碼為AJJ-0360號自用小客車(下稱系
    爭車輛)於110年11月13日11時45分許，於國道3號高速公路
    南向13.6公里，因有「行駛高速公路未依規定變換車道(未
    判明後方來車距離變換車道)」之違規事實，經內政部警政
    署國道公路警察局第九公路警察大隊(下稱舉發機關)逕行舉
    發，有國道警交字第ZIA137389號舉發違反道路交通管理事
    件通知單可稽(下稱系爭舉發通知單，見本院卷第50頁)，予
    以舉發。原告向被告所屬雲林監理站(下稱雲林監理站)提出
    陳述意見，經雲林監理站函請舉發機查明後仍認原告違規屬
    實，應予裁罰，嗣被告即以111年4月22日以原告有「行駛高
    速公路未依規定變換車道」之違規事實，而依道路交通管理
    處罰條例第33條第1項第4款規定，以原處分對原告裁罰，原
    告不服而於111年4月27日提起本件行政訴訟。
三、原告主張：伊於當日從南港交流道上國道3號高速公路，由
    北往南行駛，因往國道5號高速公路之車道嚴重壅塞無法前
    進，約塞了50分鐘左右，伊當時之路線並非要往國道5號高
    速公路，故一直閃左轉燈，觀察符合法規安全距離，故按照
    交通規定變換車道，且內2車道均有壅塞情況(車速約每小時
    30-40公里)，依檢舉人提供之照片，伊行駛之車輛已切換至
    車道後才遭人檢舉，故切換車道時應與後方車輛距離3部車(
    含車輛間距離)以上，國道或快速道路如有車禍或壅塞都是
    一車插一車，互相禮讓快速通過。僅憑檢舉人之錄影畫面，
    如有剪接更不公平，作為本件舉發之依據，證據薄弱，伊駕
    駛之車輛皆按照規定行駛並無違規之實。並聲明：原處分撤
    銷。
四、被告答辯：
　　依高速公路及快速公路交通管制規則第11條規定之立法意旨
    ，乃係為使行進間前後車輛得預知他車變換車道之意圖，而
    能有充分之時間採取必要之安全措施，故車輛縱有顯示方向
    燈，但若「驟然」變換車道而未留合理之時間予前後車輛為
    適當之反應，即屬違規變換車道。查系爭車輛行駛之外側車
    道因車流壅塞處於停等狀態，內側、中線車道車流正常，該
    車雖有使用方向燈，惟未留合理時間及保持適當距離予後車
    反應，致後方來車減速並向左偏移，即屬未保持安全距離、
    間隔變換車道之行為，本件經舉發機關查證依法舉發並無違
    誤，被告應原處分裁罰，於法應無不合。並聲明：原告之訴
    駁回。
五、本院之判斷：　　
  ㈠按「汽車行駛於高速公路、快速公路或設站管制之道路，不
    遵使用限制、禁止、行車管制及管理事項之管制規則而有下
    列行為者，處汽車駕駛人新臺幣三千元以上六千元以下罰鍰
    ：…四、未依規定變換車道。…」、「汽車駕駛人有下列各款
    所列條款之一者，除依原條款處罰鍰外，並予記點：一、有
    第三十三條第一項…情形之一者，各記違規點數一點。」，
    道交條例第33條第1項第4款、第63條第1項第1款定有明文。
    又依同條第6項授權訂定之高速公路及快速公路交通管制規
    則(下稱系爭管制規則)第11條第3款規定：「汽車在行駛途
    中，變換車道或超越前車時，應依標誌、標線、號誌指示，
    並不得有下列情形：…。三、未保持安全距離及間隔。…」。
    另依系爭管制規則第6 條第1 項第1 款：「汽車行駛高速公
    路及快速公路，前後兩車間之行車安全距離，在正常天候狀
    況下，依下列規定：一、小型車：車輛速率之每小時公里數
    值除以二，單位為公尺。…」。又依.道路交通標誌標線號誌
    設置規則第182 條第1 項、第2 項：「（第1 項）車道線，
    用以劃分各線車道，指示車輛駕駛人循車道行駛。（第2 項
    ）本標線為白虛線，線段長四公尺，間距六公尺，線寬一○
    公分。」
  ㈡經查，原告駕駛系爭車輛於前揭時、地，有「行駛高速公路
    未依規定變換車道」之違規事實，經舉發機關予以舉發，並
    經被告為裁罰等情，有系爭舉發通知單、舉發機關111年2月
    10日國道警九交字第1119700015號函附採證照片、原處分及
    送達證書可佐(見本院卷第50、56至58、68、69頁)，堪認屬
    實。 
  ㈢經本院當庭勘驗採證光碟，其結果為：
　  ⒈檔案名稱：「前鏡頭」，畫面日期時間顯示：「2021/11/1
      3、11：45：36」，為檢舉人行車紀錄器之前方錄影畫面
      。於時間11：45：36，畫面可見國道3號高速公路由北往
      南方向之車道共有四線車道，最外側2車道為準備國道5號
      高速公路方向，當時最外側2車道之車流相當壅塞，車輛
      一輛接一輛往國道5號高速公路之方向緩速行駛。內側2車
      道則車輛甚為稀少，檢舉人行駛於內側第二車道，與其前
      方行駛之車輛仍有相當大之空間。可見前方不遠處位於檢
      舉人車輛右前方外側第2車道於車輛依序排隊行駛處，系
      爭車輛之車頭已偏向左，準備自車陣中駛出，而檢舉人前
      方之車輛與系爭車輛相距約2部車輛之距離(或大約1組左
      右之車道線)，而為閃避系爭車輛，則將車輛向最內側車
      道偏移而跨越車道線行駛，於時間11：45：38，避開系爭
      車輛後再駛回原來行駛之內側第2車道。於時間11：45：3
      8檢舉人車輛則駛近系爭車輛處，相距約5、6部車輛之距
      離，或大約為3組車道線(1組為1線段加1線距)之距離，斯
      時系爭車輛仍緩慢向左欲變換車道至內側第2車道(即檢舉
      人車輛之前方位置)，並可見左前方約有5分之1車身(含左
      前輪)均已進入檢舉人車輛前方之車道，檢舉人車輛則持
      續鳴按喇叭示警。於時間11：45：41檢舉人車則閃避系爭
      車輛並向左偏移，而跨行車道線行駛通過系爭車輛之位置
      ，惟斯時最內側車道亦同有一輛汽車駛至，於檢舉人車輛
      之左側，而與檢舉人車輛之距離相距甚近，嗣隨即再駛回
      原行駛之車道。嗣檢舉人車輛於通過系爭車輛之位置後隨
      即再變換車道為原行駛之內側第2車道。於時間11：45：4
      3畫面結束。　
  　⒉檔案名稱：「後鏡頭」。此為檢舉人車輛之後方行車紀錄
      器之畫面。於時間11：45：41，可見檢舉人後方之國道3
      號高速公路內側2車道之車輛甚為稀少。惟外側2車道往國
      道5號之車流甚為壅塞，而形成一長串之車陣。檢舉人車
      輛行駛在內側第2車道。於時間11：45：41可見檢舉人車
      輛向最內側車道偏移而跨越車道線行駛，於時間11：45：
      42可見檢舉人車輛甫通過系爭車輛之位置，而系爭車輛位
      於外側第2車道且左前方之車身已跨越至檢舉人行駛之內
      側第2車道，而檢舉人車輛持續向最內側車道偏移行駛。
      嗣於時間11：45：44可見系爭車輛已完全變換車道至內側
      第2車道而行駛於檢舉人車輛之後方，而斯時系爭車輛後
      方亦有一車輛為閃避系爭車輛而變換車道至最內側車道行
      駛。於時間11：45：46畫面結束。
  ㈣依上開勘驗之結果，可知系爭車輛原行駛於國道3號高速公路
    外側第2車道，並於該處依序排隊準備駛往國道5號高速公路
    之車道中緩慢行駛，惟於行進過程中則逐漸向左變換車道，
    而與檢舉人前方正行駛之車輛相距甚近，該行駛於檢舉人前
    方車輛須向左閃避，且於檢舉人車輛駛近時，系爭車輛仍持
    續為向左變換車道之行為，而不得不向左偏移跨越車道線行
    駛，甚至於檢舉人車輛後方之車輛亦同為閃避系爭車輛而均
    為向最內側車道變換車道，是足認系爭車輛於變換車道時，
    確未與後方行駛之車輛保持安全距離與間隔，有「行駛高速
    公路未依規定變換車道」之違規事實，應堪認定。　　
  ㈤原告雖以其係觀察符合法規安全距離，而按照交通規定變換
    車道，伊切換車道時應與後方車輛距離3部車(含車輛間距離
    )以上云云。惟原告係行駛於國道3號高速公路，其雖於外側
    第2車道壅塞之狀態下欲換變換至左側之內側第2車道，惟仍
    應以左側第2車道之車流狀態，而以國道3號高速公路中線車
    道之最高速限80/小時，速限110公里/小時計算，系爭車輛
    欲變換車道，依系爭管制規則第6 條第1 項第1 款、第8條
    第1款之規定，至少則須與後方車輛保持40公尺至55公尺（1
    10÷2＝55)，約為4至5.5組(1組為1線段加1線距)車道線之距
    離。惟依勘驗結果可知，系爭車輛於變換車道之時，不但與
    檢舉人前方之車輛僅保持約2輛汽車之距離(或大約1組之車
    道線距)，致該車輛為閃避系爭車輛而偏左行駛，且於檢舉
    人車輛行近時，大約相距5、6部車身左右，或大約3組車道
    線左右，系爭車輛亦持續為變換車道之動作。足認系爭車輛
    為變換車道之時，確未與其後方之車輛保持足夠之安全距離
    與間隔。而原告亦自承其當時係與後方車輛保持約3部車輛(
    含車輛間距離)，亦與上開勘驗結果相符。因此，原告上開
    所辯，亦難為其違規事實卸責之合法事由。
  ㈥末查，原告雖另主張其當時係自南港交流道往南，因往國道5
    號之2個車道壅塞無法前進，大約塞了50分鐘，惟其並非前
    往國道5號之車輛，所以一直閃左轉燈欲變換至左側之車道
    云云。惟原告確有前揭所述之違規事實，業如前述，而其最
    後目的地係往何處並無從為其已成立之前揭違規事實卸責之
    合理事由，併此敘明。
六、綜上所述，原告於前揭時、地，有「行駛高速公路未依規定
    變換車道」之違規事實，被告以原處分為裁罰，核無違誤，
  　原告訴請撤銷原處分，為無理由，應予駁回。
七、本案判決基礎已臻明確，兩造其餘攻擊防禦方法及訴訟資料
    ，經本院審核後，認與判決結果不生影響，且無調查之必要
    ，爰不一一論述及調查，併此敘明。
八、第一審裁判費為300元，依法應由敗訴之原告負擔，且係原
    告於起訴時繳納，爰確定第一審訴訟費用如主文第2項所示
    。
九、結論：原告之訴為無理由，依行政訴訟法第98條第1項前段
    、第237條之8第1項，判決如主文。
中　　華　　民　　國　　111 　年　　7 　　月　　8   　日
                  行政訴訟庭　法　官　徐文瑞 
上為正本係照原本作成。
如不服本判決，應於送達後20日內，向本院提出上訴狀並表明上
訴理由（原判決所違背之法令及其具體內容或依訴訟資料可認為
原判決有違背法令之具體事實)，其未載明上訴理由者，應於提
出上訴後 20 日內向本院補提理由書（上訴狀及上訴理由書均須
按他造人數附繕本，如未按期補提上訴理由書，則逕予駁回上訴
），並應繳納上訴裁判費新臺幣 750 元。　　　　　　　　
中　　華　　民　　國　　111 　年　　7 　　月　　8   　日
                              書記官　朱亮彰